臺灣新北地方法院民事判決
111年度訴字第1156號
原      告  福宏土資場股份有限公司


法定代理人  張煥林  
訴訟代理人  歐翔宇律師
複  代理人  吳麗如律師
被      告  王達生  


            李木林  
上  列一人
訴訟代理人  李彥華律師
上列當事人間給付票款等事件，本院於民國111年9月6日言詞辯
論終結，判決如下：
    主  文
一、被告王達生應給付原告新臺幣（下同）1,938,305元，及自1
    11年7月8日起至清償日止，按年息百分之5計算之利息。
二、被告李木林應於前項給付其中本金1,500,000元之本息範圍
    內，與被告王達生負連帶清償責任。
三、第一、二項給付，於被告其中1人已為全部或一部給付者，
    其他人就其給付金額之範圍內，免給付義務。
四、訴訟費用由被告連帶負擔4分之3，餘由被告王達生負擔。
五、本判決第一、二項於原告以647,000元供擔保後得假執行。
    但被告李木林得以1,500,000元預供擔保而免為假執行。
    事實及理由
一、本件被告王達生經合法通知，未於言詞辯論期日到場，核無
    民事訴訟法第386條所列各款情形，爰依原告之聲請，由其
    一造辯論而為判決。
二、原告起訴主張：
　㈠原告與被告王達生於110年10月簽訂「營建混合物處理合約書
    」【原證1】，約定由原告為被告王達生收容位於新北巿林
    口區菁埔段粉寮水尾小段1-113、1-115、1-131號等三筆遭
    非法堆置之營建混合物。合約期限：自110年10月18日起至1
    10年10月30日止，收容數量約為700公噸（依工地實際産出
    量計算），費用每公噸以6,500元計價。
  ㈡自110年10月20日起，原告即陸續為被告王達生收容廢棄物，
    至110年11月26日止，所産生之收容費用共計3,485,305元，
    有收容之廢棄物數量明細表【原證2】為憑。
  ㈢關於收容費用，被告王達生已以支票兌現給付150萬元。另以
    被告李木林為發票人，票號SCAA00000000，台灣土地銀行長
    安分行為付款人之支票乙紙，票面金額150萬元，由被告王
    達生於支票後方背書後交付原告抵作貨款。詎上開支票經原
    告屆期為付款提示，竟遭退票【證物3】，原告之債權因此
    無以獲得清償。
  ㈣按民法第320條規定：「因清償債務而對於債權人負擔新債務
    者，除當事人另有意思表示外，若新債務不履行時，其舊債
    務仍不消滅」是被告王達生所積欠原告收容廢棄物之貨款1,
    985,305元(3,485,305-1,500,000)，因前開支票遭退票而未
    消滅，為此爰依兩造間之收容廢棄物契約關係，請求被告王
    達生給付收容廢棄物費用1,985,305元（訴之聲明第一項）
    。
  ㈤另按「在票據上簽名者，依票上所載文義負責；又發票人應
    照支票文義擔保支票之支付，執票人向支票債務人行使追索
    權時，得請求自為付款提示日起之利息，如無約定利率者，
    依年利六釐計算。」、「發票人、承兌人、背書人及其他票
    據債務人，對於執票人連帶負責。執票人得不依負擔債務之
    先後，對於前項債務人之一人或數人或全體行使追索權。」
    票據法第5條第1項、第144條準用第29條第1項、第96條、第
    126條、第133條規定甚明。經查，被告李木林既為發票人、
    王達生為背書人，自應依前開規定負連帶責任，即被告二人
    應連帶給付原告1,500,000元（訴之聲明第二項）。
  ㈥並聲明：如主文第1至3項所示，並願供擔保請准宣告假執行
    。
三、被告王達生經合法通知，未於言詞辯論期日到場，亦未提出
    書狀作何聲明或陳述。　　
四、被告李木林答辯：
　㈠按執票人取得票據係出於惡意者，票據債務人得以自己與執
    票人之前手所存抗辯之事由對抗執票人；又，以惡意或有重
    大過失取得票據者，不得享有票據上之權利。無對價或以不
    相當之對價取得票據者，不得享有優於其前手之權利，票據
    法第十三條但書、及第十四條第一項及第二項分別定有明文
    。被告之配偶張麗月與被告王達生簽訂營建混合清運處理契
    約書約定由被告王達生承攬新北市○○區○○段○○○○○段○00000○
    00000○00000地號等3筆土地遭非法堆置營建混和物清理處理
    工程(含裝載作業及任何過程所需)，契約約定有效期間暨工
    作期間為自民國(下同)110年11月17日至110年11月30日，然
    被告王達生卻遲未完成工作，即使展延至民國110年12月25
    日，被告王達生仍未完成工作，故被告之妻乃通知被告王達
    生終止暨解除雙方承攬合約，合先敘明。
  ㈡由於被告李木林因此營建混合清運處理契約書，分別有開立
    支票與被告王達生，然因被告王達生遲未履約，故被告李木
    林通知被告王達生返還支票，然被告王達生卻藉口不願返還
    。
  ㈢依原告所提(原證一)合約期限乃是110年10月18日至110年10
    月30日，然此段期間被告根本未見有派車清運，原告所提(
    原證二)之明細也非是清運被告李木林之廢棄物。
  ㈣原告明知被告王達生未有清運被告李木林廢棄物，卻仍受讓
    票據，原告取得票據顯係出於惡意，所以被告李木林因與被
    告王達生存有抗辯事由，依票據法第十三條但書規定，原告
    不得行使票據權利
  ㈤如前所述，又系爭支票原告乃是惡意取得，故依票據法第十
    四條第一項規定，原告不得享有票據上權利。　
　㈥原告土資場的廢棄物是否為被告之廢棄物有疑義，實際上我
    們沒有知悉有清理廢棄物之事，被告王達生根本沒有來清理
    廢棄物，原告應證明有依照契約清理廢棄物。
  ㈦原告稱廢棄物實際上與有無清理我們的沒有關連，但原告原
    證二有說要清理的地方為合約約定要清除的地方，林口區菁
    埔段粉寮水尾小段1-113、1-115、1-131，實際上就是原告
    要清運已經約定好的，原告與王達生沒有來清運，這是其一
    。其二為，我們也對王達生提出返還支票訴訟及違約金的訴
    訟，此為111重訴242號，我們有勝訴判決，表示王達生取得
    我們支票應返還，所以王達生根本不應該把此張支票背書轉
    讓出去。
  ㈧並聲明：
　⒈原告之訴駁回。
　⒉如受不利判決，願供擔保請准宣告免為假執行。　
五、原告主張其與被告王達生於110年10月簽訂「營建混合物處
    理合約書」，約定由原告為被告王達生收容位於新北巿林口
    區菁埔段粉寮水尾小段1-113、1-115、1-131號等三筆遭非
    法堆置之營建混合物，合約期限：自110年10月18日起至110
    年10月30日止，收容數量約為700公噸（依工地實際産出量
    計算），費用每公噸以6,500元計價，關於收容費用，被告
    王達生已以支票兌現給付150萬元，另以被告李木林為發票
    人，票號SCAA00000000，台灣土地銀行長安分行為付款人之
    支票乙紙，票面金額150萬元，由被告王達生於支票後方背
    書後交付原告抵作貨款，詎上開支票經原告屆期為付款提示
    ，竟遭退票之事實，業據其提出營建混合物處理合約書影本
    、支票暨退票理由單影本為證，核屬相符，且被告亦未爭執
    ，已堪信為真實。
六、原告復主張其自110年10月20日起，陸續為被告王達生收容
    廢棄物，至110年11月26日止，所生收容費用共計3,485,305
    元，除被告王達生以支票兌現給付150萬元外，被告李木林
    簽發並由被告王達生背書後交付原告抵作貨款之150萬元之
    支票則遭退票，原告自得依兩造間之收容廢棄物契約關係，
    請求被告王達生給付收容廢棄物費用1,985,305元，並依票
    據法第5條第1項、第144條準用第29條第1項、第96條、第12
    6條、第133條規定，請求系爭票據發票人被告李木林、背書
    人被告王達生連帶給付原告1,500,000元等情。則為被告李
    木林所否認，並以前詞置辯。經查：
  ㈠原告主張其自110年10月20日起陸續為被告王達生收容廢棄物
    ，至110年11月26日止，所生之收容費用共計3,485,305元之
    事實，業據提出廢棄物數量明細表為證，且為被告王達生所
    不爭執，自堪信為真實。　　
  ㈡按票據債務人不得以自己與發票人或執票人之前手間所存抗
    辯之事由對抗執票人。但執票人取得票據出於惡意者，不在
    此限，票據法第13條定有明文。次按票據債務人主張執票人
    取得票據出於惡意者，應由債務人負舉證責任，票據債務人
    除能證明執票人取得票據出於惡意者外，不得以自己與執票
    人前手間所存抗辯事由對抗執票人。復按票據法第13條但書
    所謂惡意，係指執票人明知票據債務人對於發票人或執票人
    之前手間，有抗辯事由存在而言。又執票人有無惡意，應以
    其取得票據時為決定之標準（最高法院69年台上字第2803號
    、95年度台上字第2862號裁判意旨參照）。是被告李木林抗
    辯原告取得系爭票據出於惡意，自應負舉證之責，惟其並未
    就舉證以實其說，所辯已無可取。
  ㈢被告李木林固稱原告明知被告王達生未有清運被告李木林之
    廢棄物，卻仍受讓票據，顯係出於惡意云云。惟查，依原告
    提出之營建混合物處理合約書所示，原告應無參與被告王達
    生與被告李木林間之任何契約關係，亦未負責清運事項，僅
    係土資場業者而已，只要被告王達生有載運廢棄物至原告之
    土資場，即應按廢棄物之數量給付費用。又被告王達生應確
    有載運如廢棄物數量明細表所示之營建混合廢棄物至原告之
    土資場，被告王達生才會付款，並有兌現其中之150萬元，
    及另以系爭票據支付剩餘之款項，倘被告王達生並未載運廢
    棄物至原告之土資場，何以會産生費用，且被告王達生又豈
    會付款。至於被告王達生所載運之原告之土資場之營建混合
    廢棄物，是否是為被告李木林所載運，則與原告無關，原告
    以此抗辯原告收受系爭票係出於惡意，亦無可取。　　
  ㈣復按「在票據上簽名者，依票上所載文義負責；又發票人應
    照支票文義擔保支票之支付，執票人向支票債務人行使追索
    權時，得請求自為付款提示日起之利息，如無約定利率者，
    依年利六釐計算」、「發票人、承兌人、背書人及其他票據
    債務人，對於執票人連帶負責。執票人得不依負擔債務之先
    後，對於前項債務人之一人或數人或全體行使追索權」，票
    據法第5條第1項、第144條準用第29條第1項、第96條、第12
    6條、第133條分另定有明文。本件系爭票據，被告李木林既
    為發票人、王達生則為背書人，則原告依前開規定，請求被
    告負連帶給付原告1,500,000元之責任，自屬有據。
七、從而，原告依收容廢棄物契約及票據之法律關係，請求：㈠
    被告王達生應給付原告1,938,305元，及自起訴狀繕本送達
    翌日即111年7月8日起至清償日止，按年息百分之5計算之利
    息。㈡被告李木林應於前項給付其中本金1,500,000元之本息
    範圍內，與被告王達生負連帶清償責任。㈢上開給付，於被
    告其中1人已為全部或一部給付者，其他人就其給付金額之
    範圍內，免給付義務為有理由，應予准許。
八、原告及被告李木生陳明願供擔保請為准、免假執行宣告，經
    核均無不合，爰分別酌定相當擔保金額准許之。
九、本件事證已臻明確，兩造其餘之攻擊或防禦方法及未經援用
    之證據，經本院斟酌後，認為均不足以影響本判決之結果，
    自無逐一詳予論駁之必要，併此敘明。　　
十、訴訟費用負擔之依據：民事訴訟法第78條、第85條第2項。
中　　華　　民　　國　　111 　年　　9 　　月　　20　　日
                  民事第五庭    法　官　連士綱
以上正本係照原本作成
如對本判決上訴，須於判決送達後20日內向本院提出上訴狀。如
委任律師提起上訴者，應一併繳納上訴審裁判費。
中　　華　　民　　國　　111 　年　　9 　　月　　20　　日
                                書記官　游曉婷